臺灣宜蘭地方法院刑事裁定
111年度聲字第272號
聲  請  人  石家同




上列聲明異議人即受刑人因公共危險案件，對臺灣宜蘭地方檢察
署檢察官執行之指揮（111年度執字第593號），向本院聲明異議
，本院裁定如下
    主  文
聲明異議駁回。
    理  由
一、聲明異議意旨略以：詳如附件刑事聲明異議狀所載。
二、按受刑人以檢察官執行之指揮為不當者，得向諭知該裁判之
    法院聲明異議；法院應就異議之聲明裁定之，刑事訴訟法第
    484條、第486條分別定有明文。準此，受刑人聲明異議之客
    體，應以檢察官執行之指揮為限，所稱「檢察官執行之指揮
    不當」，應係指檢察官有積極執行指揮之違法及其執行方法
    有不當等情形而言（最高法院77年台抗字第741號裁定、95
    年度台抗字第486號裁定意旨參照）。次按執行裁判由為裁
    判法院對應之檢察署檢察官指揮之，刑事訴訟法第457條第1
    項前段定有明文。又有期徒刑或拘役得易科罰金之案件，法
    院所諭知者，僅易科罰金折算之標準，至於是否准予易科罰
    金，則賦予執行檢察官視個案具體情形裁量之權限；易言之
    ，執行檢察官就受刑人是否確因易科罰金，有難收矯正之效
    ，或難以維持法秩序之情事，有判斷之權限，法院僅得審查
    檢察官為刑法第41條第1項之裁量時，其判斷之程序有無違
    背法令、事實認定有無錯誤、其審認之事實與刑法第41條第
    1項之裁量要件有無合理關連、有無逾越或超過法律規定之
    範圍等問題，除有必要時法院於裁定內同時諭知准予易科罰
    金（參司法院釋字第245號解釋）外，原則上不宜自行代替
    檢察官判斷受刑人是否有上開情事，即僅於檢察官上開裁量
    權之行使，有前述未依法定程序進行裁量，超越法律授權裁
    量範圍等情事，法院始有介入審查之必要（最高法院99年度
    台抗字第899號裁定意旨參照）；再者，刑法第41條第1項規
    定：「犯最重本刑為5年以下有期徒刑以下之刑之罪，而受6
    月以下有期徒刑或拘役之宣告者，得以新台幣1,000元、2,0
    00元或3,000元折算1日，易科罰金。但易科罰金，難收矯正
    之效或難以維持法秩序者，不在此限。」依其立法理由說明
    ，個別受刑人如有不宜易科罰金之情形，在刑事執行程序中
    ，檢察官得依該項但書規定，審酌受刑人是否具有「確因不
    執行所宣告之刑，難收矯正之效，或難以維持法秩序」等事
    由決定之。是以，於法院判決確定後，受刑人僅取得得聲請
    易科罰金之資格，檢察官對於得易科罰金案件之指揮執行，
    仍應依具體個案，考量犯罪特性、情節及受刑人個人特殊事
    由等因素，如認受刑人確有因不執行所宣告之刑，難收矯正
    之效，或難以維持法秩序者，自得不准予易科罰金，此乃檢
    察官指揮執行時得依職權裁量之事項，倘其未濫用權限，本
    不得任意指摘為違法（最高法院105年度台抗字第811號裁定
    意旨參照）。
三、經查：
 (一)受刑人石家同因公共危險案件，經本院以111年度交簡字第
     6號判決判處有期徒刑5月，如易科罰金，以1,000元折算1
     日確定，嗣臺灣宜蘭地方檢察署（下稱宜蘭地檢署）檢察
     官以111年度執字第993號指揮執行，傳喚受刑人於111年5
     月11日到案執行，並請受刑人於111年5月6日前陳報是否有
     再犯不能安全駕駛致交通危險之虞之相關證據供宜蘭地檢
     署檢察官審核本案是否准予易科罰金或易服社會勞動等情
     ，有宜蘭地檢署111年4月22日宜檢嘉律111執993字第11190
     07170號函、送達證書等在卷可參，受刑人於111年5月4日
     提出請求准予易科罰金聲請表，並以書狀陳述稱111年有與
     未婚妻結婚和生小孩之計劃，發誓再也不碰酒，且預定同
     年7月28日、29日兩人要去拍婚紗照，且正在籌備婚禮，若
     是要入監服刑，未婚妻的父母就不會允許這場婚禮，受刑
     人這輩子就什麼都沒有了等語，經執行檢察官審酌認：受
     刑人曾於102年8月26日飲酒後駕車上路致他人受傷後逃逸
     ，經宜蘭地檢署檢察官為緩起訴處分確定，復於107年3月2
     0日、同年4月27日、110年11月17日，3年8個月之密集時間
     內犯酒後不能安全駕駛致交通危險罪，經本院分別判處有
     期徒刑3月、3月、5月確定，而本案係受刑人第4次觸犯公
     共危險罪，足證受刑人歷經前3次偵審科刑之教訓後，仍難
     以戒除飲酒後駕車，始敢一再觸犯公共危險罪，如不送監
     執行，顯然無從矯正此等惡習，核屬刑法第41條第1項但書
     規定「確因不執行所宣告之刑，難收矯正之效或難以維持
     法秩序」之情形，爰不准予易科罰金等情，有前揭案件緩
     起訴處分書、判決書、臺灣高等法院被告前案紀錄表、宜
     蘭地檢署111年5月23日宜檢嘉律111執993字第1119008582
     號函等在卷可稽，復經本院依職權調閱宜蘭檢察署111年度
     執字第993號執行卷宗核閱屬實，應堪認定。
 (二)受刑人前於1.102年間，因不能安全駕駛致交通危險案件，
     經宜蘭地檢署檢察官為緩起訴處分確定；復於2.107年間，
     因不能安全駕駛致交通危險案件，經本院以107年度交簡字
     第436判決判處有期徒刑3月確定，於107年7月25日易科罰
     金執行完畢；又於3.107年間，因不能安全駕駛致交通危險
     案件，經本院以107年度交簡字第741號判決判處有期徒刑3
     月確定，前開2.、3.案件並經本院以107年度聲字第673號
     裁定定應執行有期徒刑5月確定，於107年12月11日易科罰
     金執行完畢，詎受刑人於前揭案件執行完畢後3年內之110
     年11月17日再犯本案等情，有前揭判決書、臺灣高等法院
     被告前案紀錄表在卷可查，足見受刑人已多次因犯酒後駕
     車之公共危險罪經法院判刑或經檢察官予以緩起訴處分之
     寬典，堪認其未因前案知所悔悟，仍一再為相同犯行，顯
     置己身及公眾交通安全於不顧。且受刑人於繳納法院諭知
     之罰金後，然仍未知警惕，再犯相同案件，堪認財產刑之
     處遇手段已無從預防受刑人再犯。是檢察官依受刑人之前
     案紀錄等因素，審酌個案情形，認易科罰金難收矯正之效
     ，有刑法第41條第1項但書所定之事由，不准受刑人就前開
     111年度交簡字第6號判決所定之執行刑易科罰金，應屬行
     使法律賦予指揮刑事案件執行之裁量權，並無逾越法律授
     權或審認與刑法第41條第1 項之裁量要件無合理關連之事
     實等情事，且執行檢察官於核發執行指揮書前，已賦予受
     刑人以書面及當面2次陳述意見之機會，難謂檢察官執行之
     指揮有何不當之處。
 (三)至於受刑人前揭所辯，均屬個人事由，與執行檢察官審酌
     受刑人有無刑法第41條第1項但書所定「易科罰金，難收矯
     正之效或難以維持法秩序」之事由，據以准否易科罰金之
     認定無涉，尚難據此逕謂檢察官指揮執行有何不當。是本
     件聲明異議為無理由，應予駁回。
四、依刑事訴訟法第486條，裁定如主文。 
中　　華　　民　　國　　111 　年　　6 　　月　　 6　　日
                  刑事第四庭　法　官　游皓婷
以上正本證明與原本無異。
如不服本裁定，應於裁定送達後5日內，向本院提出抗告狀。（
應附繕本）
                              書記官  林欣宜
中　　華　　民　　國　　111 　年　　6 　　月　　6 　　日